【裁判字號】    98,交聲,240
【裁判日期】    980921
【裁判案由】    違反道路交通管理處罰條例聲明異議
【裁判全文】
臺灣花蓮地方法院交通事件裁定         98年度交聲字第240號
原處分機關  交通部公路總局臺北區監理所花蓮監理站玉里分站
異  議  人
即受處分人  甲○○
上列異議人即受處分人因違反道路交通管理處罰條例案件，對於
交通部公路總局臺北區監理所花蓮監理站玉里分站民國98年7月2
日所為之處分（處分案號：北監玉裁第裁45-QQ0000000號），聲
明異議，本院裁定如下：
    主  文
原處分撤銷。
甲○○汽車駕駛人，行車速度超過規定之最高時速，處罰鍰新臺
幣壹仟陸佰元，並記違規點數壹點。
    理  由
一、原處分機關略以：異議人即受處分人甲○○（下稱異議人）
    所有車牌號碼 3136-KJ號自小客車於98年3月4日12時23分許
    ，在臺九線 131.9公里處（南下車道），因有「限速50公里
    ，經測速時速63公里，超速13公里」之違規，為宜蘭縣政府
    警察局以宜警交字第 QQ0000000號舉發違反道路交通管理事
    件通知單逕行舉發，異議人係違反道路交通管理處罰條例第
    40條規定，原處分機關於98年7月2日以北監玉裁字第裁45-Q
    Q0000000號裁決書，裁處罰鍰新台幣1,600元。
二、異議意旨略以：(1)依道路交通管理處罰條例第7條之2，汽車
    駕駛人經以科學儀器取得證據資料證明其行為違規，當場不
    能或不宜攔截製單舉發，得逕行舉發；對於行車速度超過規
    定最高速限或低於規定最低速限的違規行為，採用固定或非
    固定式科學儀器取得證據資料證明者，於一般道路須至少於
    100公尺，於高速公路、快速公路須至少於300公尺前，明顯
    標示，本件於執行地點前 203.3公尺處設立告示牌，未達到
    100 公尺。(2)又舉發照片為黑白列印非彩色照片，應以彩色
    真實照片為之。(3)依道路交通管理處罰條例第 85條之1，該
    路段有固定照相設施則流動照相應離固定地點相距 6公里以
    上。(4)又第一時間未發現流動告示牌云云。
三、按汽車駕駛人，行車速度，超過規定之最高時速，或低於規
    定之最低時速，除有第43條第1項第2款情形外，處新台幣1,
    200元以上2,400元以下罰鍰，道路交通管理處罰條例第40條
    定有明文。次按汽車駕駛人之行為有經以科學儀器取得證據
    資料證明其行為違規情形，當場不能製單舉發者，得逕行舉
    發，道路交通管理處罰條例第7條之2第1項第7款，亦定有明
    文。
四、經查：
  (一)異議人於98年3月4日12時23分許，駕駛上述車輛，行經在臺
    九線131.9公里處，因行車速度超過規定之最高時速 13公里
    ，經宜蘭縣政府警察局以宜警交字第 QQ0000000號舉發違反
    道路交通管理事件通知單逕行舉發等情，為異議人所不爭執
    ，並有舉發違反道路交通管理事件通知單1紙及舉發照片1張
    在卷可稽，此部分之事實應堪認定。
  (二)上開違規地點即臺九線131.9公里處（南下車道），前方203
    . 3 公尺處設有測速照相之告示牌，此有宜蘭縣政府警察局
    蘇澳分局98年5月13日警澳交字第 0985101510號函及所附關
    於違規定點與設有常有測速照相標誌之照片可佐。是本件舉
    發員警確已依規定於距測速照相地點 100公尺前，設置限速
    及測速警告標誌，提醒駕駛人減速慢行。又道路交通管理處
    罰條例第7條之 2第3項條文之立法意旨，其警告標誌之設置
    應係為預促汽車駕駛人注意減速，避免因速限或警示標誌距
    離舉發地點過短，使駕駛人反應不及而無從依速限行駛所由
    設，以期駕駛人在避免受罰之心理下，達到依行車速限駕駛
    進而維護行車安全之最大效益，故舉發單位依規定於違規地
    點前方之 203.3公尺處，豎立「前有測速照相」告示牌提醒
    用路人，此有現場照片 2張在卷可稽，故該告示牌與測照地
    點之距離已符合交通法令「至少於 100公尺前」之規範。道
    路交通管理處罰條例第 7條之2第3項規定兼併考量為免用路
    人因欲免遭舉發而有臨時改變車速致生危險之情事，特規定
    之緩衝距離，是一般道路之 100公尺規定僅為下限，質言之
    ，凡於一般社會通念合理期待範圍內之緩衝距離處設置，即
    已符合該條規定，而行政機關依當地之實際路況、行車流量
    、行車速度及交通安全等情況而為設置告示牌與採證相機之
    位置，此屬行政機關之行政裁量範圍。況道路交通安全規則
    第93第1項第1款規定：「行車速度，依速限標誌或標線之規
    定，無速限標誌或標線者，應依下列規定：一、行車時速不
    得超過50公里。但在未劃設車道線、行車分向線或分向限制
    線之道路，或設有快慢車道分隔線之慢車道，時速不得超過
    40公里。」，本件舉發路段中央繪有行車分向線，受處分人
    既為領有駕照之合法駕駛人，對上開規定當應知之甚詳，換
    言之，即使在無法確知該路段速限時，即應遵守法定道路速
    限50公里之規定，豈可棄依速限行駛之法定義務於不顧。綜
    據上述，本件異議人以本件於執行地點前 203.3公尺處設立
    告示牌，未達到 100公尺之詞為辯，係對法規之意旨容有誤
    解，殊無可取。
  (三)異議人又執欠缺真實彩色舉發照片之詞置辯，然舉發照片之
    目的係用以佐證違規行為確實存在，凡照片清晰可辨已足，
    以黑白或彩色列印乃相關舉發機關之設備、經費之個別裁量
    運用，並無損於人民之權利，綜觀本件之舉發照片，異議人
    之違規情形清晰可辨，並無瑕疵存在；異議人再以道路交通
    管理處罰條例第 85條之1為辯，惟查，該條係用以規範「連
    續舉發」之違規情形，與本件違規情形全然無涉，異議人於
    此對該法條之意涵亦有誤會。另異議人以活動告示牌，第一
    時間未能發現，然此乃異議人本身之過失，況依法定速限行
    駛，乃人民之法定義務，異議人自不得以本身之過失用以為
    為異議之理由，揆諸前揭說明，異議人以上開前詞為辯，均
    屬洵無可採。
五、綜上所述，異議人駕駛其所有之上開車輛確有於前揭時間行
    車速度超過規定之最高時速13公里之行為，自屬違反道路交
    通管理處罰條例第40條之規定，原處分機關依道路交通管理
    處罰條例第40條之規定就受處分人上開交通違規行為裁處1,
    600 元之罰鍰，固非無見，惟據首開規定，受處分人有違反
    道路交通管理處罰條例第40條之行為，尚須依同條例第63條
    第1項第1款之規定並予記違規點數 1點，原處分機關於裁決
    書之處罰主文欄上漏未記載記違規點數 1點，即難認為允洽
    。從而，本件異議人之異議雖無理由，然原處分既有不當，
    自應由本院將原處分撤銷，並依據道路交通管理處罰條例第
    40條、第63條第1項第1款之規定，裁處如主文所示，以資適
    法，併此說明。
六、據上論斷，應依道路交通案件處理辦法第20條前段，裁定如
    主文。
中    華    民    國    98    年    9     月    21    日
                  交通法庭      法  官  沈培錚
上列正本證明與原本無異。
如對本裁定不服，應於送達後5日內，向本院提出抗告狀（應抄
附繕本）。
中    華    民    國    98    年    9     月    22    日
                                書記官


司法院資訊處製作；財團法人民間司法改革基金會備份。
